【裁判字號】    99,交聲,108
【裁判日期】    990225
【裁判案由】    交管條例聲異
【裁判全文】
臺灣板橋地方法院交通事件裁定         99年度交聲字第108號
原處分機關  交通部公路總局新竹區監理所中壢監理站
異  議  人
即受處分人  甲○○
上列異議人因違反道路交通管理處罰條例案件，對於交通部公路
總局新竹區監理所中壢監理站，於民國98年12月18日，以壢監裁
字第裁53-C00000000、53-C00000000號違反道路交通管理事件裁
決書所為之處分聲明異議，本院裁定如下：
    主    文
異議駁回。
    理    由
一、異議意旨略以：異議人即受處分人甲○○於民國98年10月2
    日21時6 至10分許，並無駕駛所有之車號800-GCC 號重型機
    車（下稱系爭機車），行經臺北縣永和市○○街紅燈左轉秀
    朗路一段、拒絕停車受稽查而逃逸之事實，因系爭機車鑰匙
    一直在異議人身上，而異議人當時並未在台北地區，至於異
    議狀所載「經過詢問後才知道是表弟騎乘」（見本院卷第25
    頁）並非事實，實際上應該是沒有任何人在該時間駕駛系爭
    機車，是原處分機關在無證據佐證及舉發通知單未經我簽名
    之情況下，逕予裁決，難認正確，爰聲明異議，請求撤銷原
    處分云云。
二、按汽車駕駛人，行經有燈光號誌管誌之交岔路口闖紅燈者，
    處新臺幣（下同）1,800 元以上5,400 元以下罰鍰；又汽車
    駕駛人，駕駛汽車有違反本條例之行為，經交通勤務警察或
    依法令執行交通稽查任務人員制止時，不聽制止或拒絕停車
    接受稽查而逃逸者，除按各該條規定處罰外，處3,000 元以
    上6,000 元以下罰鍰；另汽車駕駛人有前開第53條、第60條
    規定之情形者，除依該條處罰鍰外，並分別予記違規點數3
    點、1 點，道路交通管理處罰條例第53條第1 項、第60條第
    1 項、第63條第1 項第1 款、第3 款分別定有明文。又前所
    謂汽車，依同條例第3 條第8 款規定，包括機器腳踏車。
三、經查：
  (一)系爭機車於上開時、地，行經有燈光號誌管誌之交岔路口闖
    紅燈，經警攔停，卻拒絕停車接受稽查而逃逸之事實，業經
    證人即當場舉發之臺北縣政府警察局永和分局永和派出所警
    員乙○○到庭證稱：我當天負責犯罪預防宣導，所以騎機車
    在路上巡邏，於98年10月2 日21時6 分許，行駛在安樂路上
    車頭朝自由街時，看到系爭機車違規由自由街紅燈左轉秀朗
    路一段，我確定那時該路口系爭機車行進方向轉換成紅燈已
    經很久了，且還沒有變成綠燈，該機車卻違規闖紅燈左轉，
    於是我就騎機車隨後追趕，該機車後來在永和路一段110 巷
    口停等紅燈，我便趁機攔停盤查，先請機車騎士熄火靠邊並
    出示行照、駕照，但是他拒絕又說沒帶任何證件，因為我懷
    疑該機車可能是贓車，就立即以無線電向值班台查詢失竊紀
    錄，還沒查詢完畢，該駕駛就趁燈號變換成綠燈之際加速逃
    逸等語明確（見本院卷第25頁反面至26頁反面），並有臺北
    縣政府警察局永和分局永和派出所北縣警交大字第C0000000
    0 、C00000000 號舉發違反道路交通管理事件通知單、永和
    分局98年11月13日北縣警永交字第事件通知單、永和分局98
    年11月13日北縣警永交字第0980037705號函、98年10月2 日
    員警工作紀錄簿、98年10月2 日值班員警林裕閔查詢系爭機
    車之電腦資料查詢紀錄簿、違規地點簡圖各1 份在卷可按（
    見本院卷第9 頁及反面、第28至31頁）。本院審酌證人乙○
    ○對於本件舉發經過，既已提出詳細之說明，且本身又屬執
    行公務之警員，原受有行政懲處責任之監督，嗣到庭具結作
    證，更以刑事責任擔保證詞之真實性，復與異議人不相識，
    亦無嫌隙瓜葛，實無設詞攀誣或構陷異議人之必要，因認其
    舉發應無誤認之虞，且證言係較異議人之空言辯解為可採，
    則系爭機車確有闖紅燈、拒絕停車接受稽查而逃逸之事實，
    堪以認定。
  (二)異議人雖以前詞置辯，然證人乙○○已到庭證稱：當我發現
    系爭機車違規後，眼睛就一直盯著該機車追趕，從來沒有離
    開過視線，所以不會追錯機車；又攔查時，車牌號碼我看得
    清楚，且立即將車號寫在告發單背面紙板上，確定機車廠牌
    是比雅久，並向值班台查詢該機車失竊紀錄，所以不可能看
    錯車牌號碼；另外，該違規機車騎士也說車主姓「徐」等語
    明確（見本院卷第26頁反面），則由證人發現至攔停系爭機
    車之過程，及已於最速時間記下車號並與值班台員警確認，
    又其記憶之違規機車廠牌為比雅久，係與異議人名下機車相
    符，且當日遭證人攔停之機車騎士稱車主姓「徐」，適與本
    件異議人之姓氏相符等情，堪認當日違規之機車即為異議人
    所有之車號800-GCC 號重型機車，而無疑問。雖證人稱當日
    違規之機車顏色，以肉眼看像「藍銀色」，而與該車登記之
    「灰色」不符；惟市售機車之登記顏色與肉眼辨識者，常因
    個人主觀對顏色認知之不同，而相互歧異，此種情形所在多
    有；況「藍銀色」與「灰色」兩者相近，尚不能以此即謂證
    人當日舉發之違規機車並非系爭機車。另本件雖無系爭機車
    闖紅燈之採證照片可憑，然路口燈號變換迅速，闖紅燈之情
    形又屬稍縱即逝，倘要求員警必以錄影或照相為證，實為強
    人所難；況員警執行交通勤務，依法亦未要求必須以錄影或
    照相存證，是以本件雖未拍照佐證，亦難謂有何不當。從而
    ，異議人辯稱當日無人曾駕駛系爭機車，本件應係員警在無
    證據情形下誤認所致云云，均非可採。
四、按汽車駕駛人之行為有闖紅燈、不服指揮稽查而逃逸情形，
    當場不能或不宜攔截製單舉發者，得逕行舉發；又逕行舉發
    ，應記明車輛牌照號碼、車型等可資辨明之資料，以汽車所
    有人為被通知人製單舉發，道路交通管理處罰條例第7 條之
    2 第1 項第1 款、第4 款、第4 項分別定有明文。另按本條
    例之處罰，受舉發違反道路交通管理事件之受處罰人，認為
    受舉發之違規行為應歸責他人者，應於舉發違反道路交通管
    理事件通知單應到案日期前，檢附相關證據及應歸責人相關
    證明文件，向處罰機關告知應歸責人，處罰機關應即另行通
    知應歸責人到案依法處理。逾期未依規定辦理者，仍依本條
    例各該違反條款規定處罰，同條例第85條第1 項定有明文。
    查證人乙○○已到庭證稱：我記得駕駛人沒有戴眼鏡。我確
    定不是在庭的異議人，我當時有問機車駕駛人車主的姓名，
    他跟我說是雙人「徐」，還叫我可以去查，可是我還沒有查
    完，他就騎車逃逸等語（見本院卷第26頁），足見異議人稱
    當日並未駕駛系爭機車行經違規地點等語，係屬可採；是當
    日駕車違規者並非異議人本人，應堪認定。惟本件機車騎士
    之闖紅燈行為，因其不服指揮稽查而逃逸，致員警無從當場
    攔截製單舉發等情，已如前述，是依前揭說明，本件自得予
    以逕行舉發；又異議人當日雖無駕駛系爭機車違規之行為，
    亦屬於法律規定之「被舉發人」；又其既未於應到案日期前
    到案，亦未告知實際違規駕駛人之資料，自仍屬「應受處罰
    之人」。故異議人辯稱：本件違規非其所為又舉發通知單未
    經其簽名而無庸負責云云，亦非可採。
五、綜上所述，系爭機車既有前揭違規行為，又車主即異議人未
    依法告知應歸責人，責原處分機關依道路交通管理處罰條例
    第53條第1 項、第60條第1 項、第63條第1 項第1 款、第3
    款規定，分別裁處異議人罰鍰1,800 元、3,000 元，並分別
    記違規點數3 點、1 點，自屬有據；異議人執前詞認本件裁
    決不當，為無理由，應予駁回。
六、應依道路交通案件處理辦法第19條，裁定如主文。
中    華    民    國    99    年    2     月    25    日
                  交通法庭  法  官  洪珮婷
以上正本證明與原本無異。
如不服本裁定，應於收受送達後5 日內向本院提出抗告狀。
                            書記官  陳永訓
中    華    民    國    99    年    2     月    25    日

司法院資訊處製作；財團法人民間司法改革基金會備份。
